最高法院刑事判決                              八十八年度台上字第三○○八號
    上訴人  陳碧靜
    被  告  乙○○
            甲○○
            丙○○
右上訴人因自訴被告等瀆職案件，不服台灣高等法院中華民國八十六年六月十八日第
二審判決 (八十六年度上訴字第二四五七號，自訴案號：台灣台北地方法院八十五年
度自字第八二九號) ，提起上訴，本院判決如左：
    主  文
上訴駁回。
    理  由
按刑事訴訟法第三百七十七條規定，上訴於第三審法院，非以判決違背法令為理由，
不得為之。是提起第三審上訴，應以原判決違背法令為理由，係屬法定要件。如果上
訴理由狀並未依據卷內訴訟資料，具體指摘原判決不適用何種法則或如何適用不當，
或所指摘原判決違法情事，顯與法律規定得為第三審上訴理由之違法情形，不相適合
時，均應認其上訴為違背法律上之程式，予以駁回。本件原判決以自訴意旨略稱：上
訴人陳碧靜於民國七十二年間，向台灣桃園地方法院聲請執行債務人陳清海之財產，
其中三筆土地為上訴人之女呂春玉拍定。迨七十七年十月五日，呂春玉具狀放棄拍定
，上訴人遂以無人應買為由，聲明願以底價承受。詎被告即承辦法官乙○○竟未依法
通知上訴人於七日內繳納不足之價金，並核發權利移轉證書。嗣呂春玉於七十八年六
月間，具狀請求回復拍定權，經該法院於七十八年十二月十四日裁定駁回。呂春玉即
於七十九年一月四日寄出抗告狀，經該法院審核認已於抗告期間內提出，而轉呈台灣
高等法院。惟被告甲○○竟偽造送達證書，以其抗告逾期為由，予以駁回。上訴人乃
於八十五年四月五日、五月四日，分別向最高法院及司法院陳情訴願，並赴司法院詢
問訴願結果，被告丙○○竟偽造八十五年五月二十七日八五廳民全字第八八五四號函
，內載上訴人之陳訴並非訴願，且以不能干涉審判為由，拒絕糾正被告乙○○、甲○
○之不法行為，包庇圖利其二人。因認被告乙○○涉有刑法第一百三十一條第一項之
圖利罪嫌；被告甲○○涉有刑法第二百十一條之偽造公文書罪嫌；被告丙○○涉有同
法偽造公文書及圖利罪嫌云云。經審理結果，以上訴人自訴被告乙○○涉嫌圖利罪部
分，係侵害國家法益之罪，上訴人縱受有損害，亦屬間接被害人，不得提起自訴。而
自訴被告甲○○偽造送達證書部分，依卷附裁定書影本記載，其抗告人為呂春玉，上
訴人並非直接被害人，亦不得自訴。至於自訴被告丙○○以偽造公文書方式圖利他人
部分，因其較重之圖利罪係侵害國家法益之罪，而較輕之偽造公文書罪又與圖利罪有
牽連犯之裁判上一罪關係，依法全部不得提起自訴。因認第一審諭知自訴不受理之判
決，為無不合，予以維持，駁回上訴人在第二審之上訴，已詳細說明其憑以認定之理
由，從形式上觀察，並無違背法令之處。按犯罪之被害人得提起自訴。又犯罪事實之
一部提起自訴者，他部雖不得自訴亦以得提起自訴論。但不得提起自訴部分係較重之
罪，不在此限，刑事訴訟法第三百十九條第一項前段、第二項定有明文。所謂犯罪之
被害人，係指其法益因他人之犯罪而直接受侵害者而言。又刑法第一百三十一條圖利
罪所保護之法益，為公務員對於國家服務之忠信規律及國家之利益。縱其犯罪結果，
於私人權益不無影響，但直接被害者仍為國家法益，而非個人法益；且該罪之法定刑
較同法第二百十一條之偽造公文書罪為重。故上訴人以被告乙○○涉嫌圖利他人，及
被告丙○○涉嫌以偽造公文書方式圖利他人部分，均不得提起自訴；又以被告甲○○
涉嫌偽造呂春玉之送達證書部分，上訴人亦非直接被害人，自亦不得提起自訴。上訴
意旨未依據卷內資料，具體指摘原判決究竟如何違背法令，徒執原審中之陳詞，以其
係犯罪之被害人云云，或憑己見，漫指原判決違法，或為單純之事實爭執，均非第三
審上訴之合法理由。其上訴違背法律上之程式，應予駁回。
據上論結，應依刑事訴訟法第三百九十五條前段，判決如主文。
中      華      民      國    八十八    年      六      月      十      日
                              最高法院刑事第十一庭
                                  審判長法官  陳  炳  煌
                                        法官  陳  正  庸
                                        法官  陳  世  雄
                                        法官  陳  東  誥
                                        法官  黃  正  興
      右正本證明與原本無異
                                              書  記  官
中      華      民      國    八十八    年      六      月     十五     日
